【裁判字號】    98,台上,4614
【裁判日期】    980813
【裁判案由】    違反毒品危害防制條例等罪
【裁判全文】
最高法院刑事判決            九十八年度台上字第四六一四號
上  訴  人  甲○○
選任辯護人  廖志堯律師
上列上訴人因違反毒品危害防制條例等罪案件，不服台灣高等法
院台中分院中華民國九十八年四月二十九日第二審判決（九十七
年度上訴字第二九三三號，起訴案號：台灣台中地方法院檢察署
九十六年度偵字第二一四五０、二八四一六號），提起上訴，本
院判決如下：
    主  文
原判決撤銷，發回台灣高等法院台中分院。
    理  由
本件原判決認定上訴人甲○○有其事實欄所載三次販賣第一級毒
品海洛因之犯行，因而維持第一審關於論處上訴人販賣第一級毒
品三罪刑部分之判決，駁回上訴人在第二審關於此等部分之上訴
；固非無見。
惟查：(一)、證人乃被告以外之人，於檢察事務官、司法警察（官
）調查時所為之陳述，屬傳聞證據，如與其在審判中之陳述不符
時，依刑事訴訟法第一百五十九條之二規定，須其先前之陳述具
有較可信之特別情況（即具備「可信性」）且為證明犯罪事實存
否所必要者 (即具備「必要性」），始例外認有證據能力，得為
論罪之證據。原判決理由二之(一)謂上訴人如原判決事實欄所載三
次販賣第一級毒品海洛因之犯行，業據證人宋志國於警詢及檢察
官偵查時證述明確。如果無訛，既以宋志國於檢察官偵查中之證
述，係經依法具結所為之陳述，且當事人於事實審審理時，均獲
得充分詰問之機會，復未發現其陳述有何顯不可信之情況，而採
為上訴人論罪之證據，則宋志國於警詢中之陳述，是否為證明上
訴人犯罪事實存否所必要，而得為證據，尚非無疑。原判決未就
宋志國於警詢中之陳述，如何具備「必要性」之要件，為實質具
體之論述說明，即泛稱係證明犯罪事實存否所必要，有證據能力
，而採為上訴人論罪之證據，其採證難謂適法，亦嫌理由欠備。
(二)、原判決事實欄認定上訴人以其所有0000000000號行動電話為
聯絡販賣海洛因之工具，而附隨於各罪主刑之後宣告沒收，卻僅
於理由二之(一)說明上訴人以該行動電話於民國九十六年八月二十
一日十八時三十三分與宋志國持用之0000000000號行動電話聯絡
販賣海洛因事宜（即原判決事實一第(三)次部份）之證據及理由，
對於上訴人其他二次販賣海洛因之過程，如何使用前開電話為聯
絡之工具，則未論述說明，亦有理由不備之違誤。(三)、上訴人於
原審辯稱證人宋志國於九十七年八月十三日在第一審作證時，原
本僅陳稱其前後二次拿錢（新台幣二千元）給上訴人幫其調第一
級毒品海洛因，但二次都沒調給他。嗣因蒞庭檢察官無法認同，
經將近三、四十分鐘之一再施壓訊問，甚至受命法官亦出言參與
表示對作證內容之相關意見，宋志國在強大壓力下，始改口稱上
訴人後來有交付海洛因給伊，顯非任意之陳述，無證據能力，原
審卻採為上訴人不利認定之重要論據，自屬違背採證法則；並請
求勘驗第一審該審判期日之法庭錄音光碟予以查明宋志國之陳述
是否出於任意性（見原審卷第一一六、一一七、一三六頁）。實
情如何？非不易或不能調查，原審遽以上訴人之辯護人未當庭立
即提出異議，嗣後始聲請調查該項證據，認不具調查之必要性，
而不為調查，尚嫌速斷。上訴人上訴意旨指摘原判決不當，尚非
全無理由，應認有撤銷原判決發回更審之原因。又原判決附表壹
編號四、五及附表貳編號四、五，似屬贅載，更審判決時，宜注
意及之。
據上論結，應依刑事訴訟法第三百九十七條、第四百零一條，判
決如主文。
中    華    民    國  九十八  年    八    月   十三   日
                      最高法院刑事第八庭
                          審判長法官  洪  文  章
                                法官  王  居  財
                                法官  郭  毓  洲
                                法官  黃  梅  月
                                法官  邱  同  印
      本件正本證明與原本無異
                                      書  記  官
中    華    民    國  九十八  年    八    月   十八   日
                                                      Ｅ


司法院資訊處製作；財團法人民間司法改革基金會備份。
